臺灣臺中地方法院刑事判決
110年度交訴字第380號
公  訴  人  臺灣臺中地方檢察署檢察官
被      告  黎益成



上列被告因肇事逃逸罪案件，經檢察官提起公訴（110年度偵字
第27819號），被告於準備程序進行中，就被訴事實為有罪之陳
述，本院改行簡式審判程序審理，判決如下：
    主    文
黎益成犯駕駛動力交通工具發生交通事故致人傷害而逃逸罪，累
犯，處有期徒刑柒月。
    犯罪事實
一、黎益成於民國110年6月7日晚間8時19分許，駕駛車牌號碼00
    0-0000號自用小客車，沿臺中市潭子區潭興路1段165巷由北
    向東左轉豐興路1段時，本應注意汽車迴車前，應暫停並顯
    示左轉燈光或手勢，看清無來往車輛，始得迴轉，而當時並
    無不能注意之情事，竟疏未注意，違規迴轉，適有劉正雄駕
    駛車牌號碼000-0000號自用小客車，沿豐興路1段往北行駛
    ，見狀閃避不及因而與黎益成駕駛之上開車輛發生碰撞，導
    致劉正雄受有右手第二第三指挫傷之傷害（涉嫌過失傷害部
    分未據告訴）。詎黎益成可預見劉正雄車輛遭撞擊後，劉正
    雄會因此受傷，應留置現場通報救護並施以緊急救助以減少
    死傷情況發生，竟未留置現場處理，竟基於駕駛動力交通工
    具發生交通事故，致人傷害而逃逸之犯意，旋即棄車徒步逃
    逸。嗣經員警調閱案發現場之監視器錄影畫面，循線查知上
    情。
二、案經臺中市政府警察局大雅分局報告臺灣臺中地方檢察署檢
    察官偵查起訴。
    理    由
一、本件被告黎益成所犯為死刑、無期徒刑、最輕本刑為3年以
    上有期徒刑以外之罪，亦非屬高等法院管轄之第一審案件，
    其於準備程序進行中，先就被訴事實為有罪之陳述，經法官
    告知簡式審判程序之旨，並聽取公訴檢察官之意見後，依刑
    事訴訟法第273條之1第1項、第273條之2等規定，裁定進行
    簡式審判程序，且不受同法第159 條第1 項、第161 條之2 
    、第161 條之3 、第163 條之1 及第164 條至第170 條所規
    定證據能力認定及調查方式之限制，合先敘明。
二、上揭犯罪事實欄，業據被告於警詢、偵訊、本院準備程序及
    審理時均坦承不諱（見偵卷第45至50、137至139頁、本院卷
    第45至48、51至56頁），核與證人劉正雄於警詢、偵訊時證
    述情節相符（見偵卷第51至55、137至138頁），並有員警職
    務報告（見偵卷第43頁）、臺中市政府警察局道路交通事故
    初步分析研判表（見偵卷第57頁）、衛生福利部豐原醫院診
    斷證明書（見偵卷第59頁）、道路交通事故現場圖、現場草
    圖（見偵卷第67、69頁）、道路交通事故調查報告表（一）
    及（二）（見偵卷第71至73頁）、被告之臺中市政府警察局
    道路交通事故肇事人自首情形紀錄表（見偵卷第77頁）、臺
    中市政府警察局交通事故補充資料表（見偵卷第79頁）、臺
    中市政府警察局舉發違反道路交通管理事件通知單影本（見
    偵卷第109頁）、車號查詢汽車車籍資料（見偵卷第111頁）
    、證號查詢汽車駕駛人資料（見偵卷第113頁）各1份、現場
    及車損照片26張（見偵卷第83至107頁）、臺中市政府警察
    局大雅分局110年9月22日中市警雅分偵字第1100043084號函
    暨現場監視器錄影畫面截圖10張、光碟1片（見核交字卷第7
    至17、21頁）在卷可佐，足認被告之自白與事實相符，堪予
    採信。按汽車迴車前，應暫停並顯示左轉燈光或手勢，看清
    無來往車輛，並注意行人通過，始得迴轉，道路交通安全規
    則第106條第5款訂有明文。查本案發生當時係天候晴、夜間
    有照明、柏油路面、路面乾燥、無缺陷、無障礙物、視距良
    好等情，有道路交通事故調查報告表（一）存卷可考（見偵
    卷第71頁），並無不能注意之情事，被告駕駛車輛迴車未遵
    守上開規定而貿然迴車，以致肇事，是被告駕車行為顯有過
    失。從而，本件事證明確，被告上開犯行應堪認定，應予依
    法論科。
三、論罪科刑：
  ㈠核被告所為，係犯刑法第185條之4第1項前段之駕駛動力交通
    工具發生交通事故，致人傷害而逃逸罪。
  ㈡被告前於107年間，因公共危險案件，經本院以107年度中交
    簡字第1654號判決判處有期徒刑4月確定，於107年9月14日
    入監，並於108年1月13日執行完畢，有臺灣高等法院被告前
    案紀錄表1份在卷可稽(見本院卷第15至32頁)，其受有期徒
    刑之執行完畢後，5年以內故意再犯本件有期徒刑以上之罪
    ，為累犯。審酌被告前係犯酒駕之公共危險案件，與本案之
    犯駕駛動力交通工具發生交通事故致人傷害而逃逸罪均為公
    共危險罪章所規範，又考量二者之立法目的均係為維護用路
    人之安全而設，是雖二者犯罪型態有所不同，然其侵害法益
    及對社會之危害程度難謂迥異，綜之被告於警詢、偵訊時自
    陳其於本案駕車前有飲酒，且為無照駕駛，故事發後未留在
    現場，亦未確認被害人傷勢即離去等各情，則參以司法院釋
    字第775號解釋意旨，被告前因犯罪而判處徒刑入監執行完
    畢，理應生警惕，並自我控管，然被告於5年故意再犯本件
    之罪，足見其具有一定之惡性，對於刑罰之反應力顯然薄弱
    ，且被告並無因加重其刑，致生其所受之刑罰超過其所應負
    擔罪責之情形，爰依刑法第47條第1項規定加重其刑。
  ㈢爰以行為人之責任為基礎，審酌被告未依規定迴車，因而發
    生本件事故，使被害人劉正雄受有前開傷害，被告竟於交通
    事故後未救護或採取其他必要措施即逕自離去，其行為實值
    非難。然考量被告坦承犯行之犯後態度，兼衡其素行、動機
    、目的、被害人之傷勢，暨其自陳國中畢業、從事水電、薪
    資約新臺幣3萬多元、沒有扶養人口等家庭生活及經濟狀況
    一切情狀（詳見本院卷第55頁），量處如主文所示之刑。
據上論斷，應依刑事訴訟法第273條之1第1項、第299條第1項前
段，刑法第185條之4第1項前段、第47條第1項，判決如主文。
本案經檢察官陳建文提起公訴，檢察官陳怡廷到庭執行職務。
中　　華　　民　　國　　111 　年　　1 　　月　　17　　日
                  刑事第十一庭  法  官  蔡汎沂
以上正本證明與原本無異。
如不服本判決應於收受送達後20日內向本院提出上訴書狀，並應
敘述具體理由；其未敘述上訴之理由者，應於上訴期間屆滿後20
日內向本院補提理由書（均須按他造當事人之人數附繕本）「切
勿逕送上級法院」。
告訴人或被害人如不服判決，應備理由具狀向檢察官請求上訴，
上訴期間之計算，以檢察官收受判決正本之日起算。
　　　　                        書記官   黃筠婷
中　　華　　民　　國　　111 　年　　1 　　月　　17　　日
附錄論罪科刑法條
刑法第185-4條
駕駛動力交通工具發生交通事故，致人傷害而逃逸者，處六月以
上五年以下有期徒刑；致人於死或重傷而逃逸者，處一年以上七
年以下有期徒刑。
犯前項之罪，駕駛人於發生交通事故致人死傷係無過失者，減輕
或免除其刑。